臺灣臺中地方法院民事裁定            100年度監宣字第395號
聲  請  人  陳秀滿
相  對  人  劉哲羽
上列聲請人聲請監護宣告事件，本院裁定如下：
    主  文
宣告劉哲羽（男、民國○○○年○月○○日生、國民身分證統一
編號：Ｚ000000000號）為受監護宣告之人。
選定陳秀滿為受監護宣告之人之監護人。
指定劉忠棧為會同開具財產清冊之人。
聲請費用新臺幣壹仟元由受監護宣告之人負擔。
    理  由
一、聲請意旨略以：聲請人陳秀滿（女、民國○○年○月○○日生、
    國民身分證統一編號：Ｚ000000000號）為相對人劉哲羽（男
    、77年9月30日生、國民身分證統一編號：Ｚ000000000號）
    之母，相對人自出生罹病，雖延醫診治但不見起色，已無法
    自行處理事務，不能為意思表示或受意思表示，為此聲請對
    其為監護之宣告，並請選定聲請人為監護人，另請指定相對
    人之父劉忠棧（50年11月10日生、國民身分證統一編號：Ｚ0
    00000000號）為會同開具財產清冊之人等語。
二、按對於因精神障礙或其他心智缺陷，致不能為意思表示或受
    意思表示，或不能辨識其意思表示之效果者，法院得因本人
    、配偶、四親等內之親屬、最近一年有同居事實之其他親屬
    、檢察官、主管機關或社會福利機構之聲請，為監護之宣告
    。受監護宣告之人應置監護人。法院為監護之宣告時，應依
    職權就配偶、四親等內之親屬、最近一年有同居事實之其他
    親屬、主管機關、社會福利機構或其他適當之人選定一人或
    數人為監護人，並同時指定會同開具財產清冊之人。法院選
    定監護人時，應依受監護宣告之人之最佳利益，優先考量受
    監護宣告之人之意見，審酌一切情狀，並注意下列事項：一
    、受監護宣告之人之身心狀態與生活及財產狀況。二、受監
    護宣告之人與其配偶、子女或其他共同生活之人間之情感狀
    況。三、監護人之職業、經歷、意見及其與受監護宣告之人
    之利害關係。四、法人為監護人時，其事業之種類與內容，
    法人及其代表人與受監護宣告之人之利害關係，民法第14條
    第1項、第1110條、第1111條第1項、第1111條之1分別定有
    明文。
三、經查：
  (一)聲請人主張之事實，業據提出戶籍謄本、診斷證明書為證。
    本院於鑑定人即澄清醫院劉金明醫師前訊問相對人年籍資料
    等問題，相對人回答其為劉哲羽，問其手上拿何物，則稱皮
    卡丘；並詢2加2=？，相對人稱2,3；再問今天如何來，相對
    人僅回答「來」。嗣經鑑定醫師鑑定結果認：相對人現在與
    家人同住，進食須家人供給才能食用，生活自理須他人協助
    ，相對人有蒙古症，智力受到影響，為重度智能障礙與手冊
    相符。相對人對外界之反應、思考能力、自己行為之利害得
    失之意思能力嚴重障礙；相對人認知及理解判斷能力已喪失
    ；無自我照顧之能力及一般性日常生活事務處理之能力。相
    對人接受治療後無回復之可能性。相對人不能為意思表示及
    受意思表示或辨識其意思表示之效果，已達監護宣告之程度
    等語（詳見本院100年12月7日訊問筆錄）。本院審酌上開訊
    問結果及鑑定醫師所為之鑑定意見，認相對人因精神障礙，
    致不能為意思表示或受意思表示，亦不能辨識其意思表示效
    果，故聲請人聲請對相對人為監護之宣告，為有理由，應予
    准許。
  (二)又聲請人為相對人之母，有戶籍謄本在卷可憑，而相對人之
    父劉忠棧、姐劉育芷及兄劉育任均同意由聲請人擔任相對人
    之監護人，且聲請人亦同意擔任監護人，有戶籍謄本、親屬
    團體會議推定監護人說明書附卷可稽。本院參酌前揭各情，
    認由聲請人任相對人之監護人，最能符合受監護宣告之人之
    最佳利益，爰選定聲請人為監護人。
  (三)另劉忠棧為相對人之父，有戶籍謄本在卷可憑，而聲請人、
    相對人之姐劉育芷及兄劉育任均推定劉忠棧任相對人之會同
    開具財產清冊之人，且劉忠棧亦同意任會同開具財產清冊之
    人，亦有戶籍謄本、親屬團體會議推定監護人說明書、同意
    書附卷可稽，爰指定劉忠棧為會同開具財產清冊之人。
四、末按民法第1113條準用同法第1099條之規定，監護開始時，
    監護人對於受監護人之財產，應依規定會同遺囑指定、當地
    直轄市、縣（市）政府指派或法院指定之人，於二個月內開
    具財產清冊，並陳報法院，附此敘明。
五、依民事訴訟法第608條第1項，裁定如主文。
中    華    民    國    100   年    12   月     7  日
                  家事法庭    法  官  涂秀玲
正本係照原本作成。
如不服本裁定關於選定監護人及指定會同開具財產清冊之人等部
分，應於送達後十日內向本院提出抗告狀，並繳納抗告費新臺幣
一千元；其餘關於宣告監護之部分，不得抗告。
中    華    民    國  100    年    12   月     7    日
                              書記官  薛淑玲